【裁判字號】    99,簡上,331
【裁判日期】    991020
【裁判案由】    違反保護令
【裁判全文】
臺灣臺南地方法院刑事判決             99年度簡上字第331號
上  訴  人
即  被  告  陳俊元
上列上訴人因違反保護令案件，不服本院中華民國99年7月26日9
9年度簡字第1754號第一審簡易判決（聲請簡易處刑案號：99年
度偵字第9422號），提起上訴，本院管轄之第二審合議庭判決如
下：
    主  文
上訴駁回。
    事  實
一、陳俊元曾因犯偽造文書案件，經本院以96年度簡字第1793號
    判處有期徒刑3月，嗣經減刑為1月15日，並於民國96年12月
    13日執行完畢。陳俊元與朱美娥係母子，二人間具有家庭暴
    力防治法第3條第3款所規定之家庭成員關係。陳俊元於98年
    間，因對朱美娥實施家庭暴力行為，經本院於98年5月14日
    以98年度家護字第137號民事通常保護令，裁定命陳俊元不
    得對朱美娥實施身體或精神上不法侵害行為；不得對朱美娥
    為騷擾行為，保護令有效期間為1年，陳俊元於98年5月間收
    受該裁定，明知上情，於99年2月9日10時許，在臺南市○區
    ○○路5段401巷75號住處外，陳俊元因故與朱美娥發生口角
    ，陳俊元竟心生不悅，基於違背保護令之犯意，以手持木棍
    打破住處鋁門之玻璃方式（毀損部分業據朱美娥撤回告訴）
    ，對朱美娥實施精神上不法侵害，違反法院所為前開民事通
    常保護令裁定。
二、案經朱美娥訴由臺南市警察局第五分局報告臺灣臺南地方法
    院檢察署偵查起訴。
    理  由
一、證據能力之說明：
  （一）證人朱美娥於警詢中之陳訴，係被告以外之人於審判外
        之陳述，且被告不同意作為證據，依刑事訴訟法第159
        條第1項、第159條之5第1項之規定，原則上不得作為本
        案裁判基礎之證據資料。又檢察官並未證明「證人先前
        於警詢中之指訴具有較可信之特別情況，且為證明犯罪
        事實存否所必要」此一外部情況要件，則證人於警詢中
        之陳訴，並不符合刑事訴訟法第159條之2例外得作為證
        據之要件規定，而無法回復其證據能力，此合先敘明。
  （二）按證人、鑑定人依法應具結而未具結者，其證言或鑑定
        意見，不得作為證據。刑事訴訟法第158條之3定有明文
        。本案告訴人即被告陳俊元之母朱美娥檢察官偵訊時，
        所為不利於被告之證詞，因未具結，依前開說明，其上
        開證言無證據能力，應先敘明。
二、訊據被告陳俊元於本院準備程序進行中，對於：(一)其於98年
    間，因對母親朱美娥實施家庭暴力行為，經本院於98年5月1
    4日以98年度家護字第137號民事通常保護令，裁定陳俊元不
    得對朱美娥實施身體或精神上不法侵害及騷擾行為，保護令
    有效期間為1年，而其於98年5月間已收受該裁定，對於上開
    裁定內容已知悉；(二)其於99年2月9日10時許，在臺南市○區
    ○○路5段401巷75號住處外，以木棍打破朱美娥住處之鋁門
    玻璃等事實，供承不諱，僅係希望本院審酌其係因鄰居常酒
    醉生事，欲告該鄰居，遭其母親朱美娥打耳光，才會為本案
    犯行，並非無端而為本件犯行，對其從輕量刑，嗣於本院審
    理程序進行中，矢口否認有何違反家庭暴力防治法之犯行，
    辯稱：伊並非故意違反保護令，係遭母親朱美娥挑釁始用腳
    踢破玻璃，並非以木棍敲破玻璃，嗣並於本院進行爭點整理
    時，行使緘默權。
三、經查，被告陳俊元與朱美娥係母子，被告於98年間，因對朱
    美娥實施家庭暴力行為，經本院於98年5月14日以98年度家
    護字第137號民事通常保護令，裁定命陳俊元不得對朱美娥
    實施身體或精神上不法侵害或騷擾行為，保護令有效期間為
    1年，有本院上開裁定書在卷可稽（警卷第7、8頁）。而被
    告並自承已於98年5月間收受該裁定，知悉上開裁定內容（
    見警卷第2頁背面，本院準備程序筆錄，本院卷第29頁正面
    ），是此部分事實已可認定。
四、次查，被告陳俊元雖於本院審理時保持緘默，然其確於99年
    2月9日10時許，在臺南市○區○○路5段401巷75號住處外，
    與朱美娥發生口角，被告乃持木棍打破住處鋁門，致朱美娥
    因而遭受驚嚇，並承受重大精神壓力等情，已據證人朱美娥
    於本院審理時證述明確（本院卷第37頁背面、38頁正面），
    且被告於警詢時亦自承有於上開時、地持木棍打破玻璃之行
    為（警卷第2頁背面），復於偵訊時坦認於前述時間與朱美
    娥發生爭執，因而打破玻璃（偵查卷第16、17頁），且於本
    院準備程序時為認罪之意思表示（本院二審卷第28、29頁）
    ，是被告確有於99年2月9日10時許，在臺南市○區○○路5
    段401巷75號住處外，持木棍打破住處鋁門之事實，已堪認
    定。又觀之警卷所附相片顯示，被告係打破住處大門落地窗
    玻璃，該玻璃面積廣大，依一般常情，任何人持木棍擊打該
    玻璃，必然發出巨大聲響，在場之人見聞行為人當時之氣勢
    ，或聽聞玻璃破碎之之聲響及狀態，必會受到驚嚇，因而精
    神受到相當程度之壓迫，故被告所為，顯然已造成朱美娥精
    神上受有損害，被告所為自屬對朱美娥實施精神上不法侵害
    ，違反法院所為前開民事通常保護令裁定之犯行甚明。被告
    辯稱其係以腳踢玻璃，並非持木棍打破璃，且其母未受驚嚇
    云云，顯與本院調查事證不符，要無足取。
五、被告雖辯稱其係因遭朱美娥打一巴掌在先，故而腳踢玻璃，
    並無違反家庭暴力防治法之犯意云云，然查，本件被告為本
    件犯行之起因為：鄰居「陳先生」有酒後鬧事之舉，因而表
    示要與該陳先生「拚輸贏」（台語），其母朱美娥勸阻未成
    ，且遭被告出言頂撞，朱美娥憤而打被告一巴掌，被告因而
    持木棍為上開打破住處破璃一情，復據證人朱美娥於本院證
    述明確（本院卷第37、38頁），是被告辯稱其係因朱美娥先
    打其一巴掌，才會打破玻璃等語，尚非無據，然縱使如此，
    此亦僅係被告為上開對朱美娥為精神上不法侵害之動機，或
    可作為量刑之參考，然與家庭暴力防治法第61條第1款之違
    反保護令罪之主客觀構成要件均無涉，尚難憑此據為有利被
    告之認定而為被告無罪之判決。況被告不聽母親朱美娥勸告
    在先，出言頂撞致母親生氣在後，已非一般社會道德倫理規
    範所容許之事，豈有以此為其打破母親朱美娥住家玻璃，對
    母親精神上不法侵害之合理化依據之理！
六、綜上所述，被告陳俊元辯稱其所為並未構成家庭暴力罪云云
    ，尚不足採。本件事證明確，被告犯行，洵堪認定，應予依
    法論科。
七、核被告陳俊元所為係犯家庭暴力防治法第61條第1款之違反
    保護令罪，被告有犯罪事實欄所載之論罪科刑紀錄，其於有
    期徒刑執行完畢後，5年內故意再犯本件有期徒刑以上之罪
    ，為累犯，應依刑法第47條第1項之規定加重其刑。原審於
    審酌一切證據後，認被告罪證明確，援引刑事訴訟法第449
    條第1項前段、第454條第2項，家庭暴力防治法第61條第1款
    ，刑法第11條前段、第47條第1項、第41條第1項前段，刑法
    施行法第1條之1，逕以簡易判決判處被告有期徒刑6月，並
    諭知易科罰金之折算標準，認事用法均無違誤，量刑亦屬妥
    適。被告上訴意旨，指摘原審誤認事實，自非可採，其上訴
    為無理由，應予駁回。
據上論斷，應依刑事訴訟法第455條之1第1項、第3項、第368條
，判決如主文。
本案經檢察官陳尹捷到庭執行職務。
中    華    民    國    99    年    10    月    20    日
                  刑事第九庭   審判長法  官  林彥君
                                     法  官  周宛瑩
                                     法  官  莊玉熙
以上正本證明與原本無異。
本判決不得上訴。
                                     書記官  余富誠
中    華    民    國    99    年    10    月    20    日
附錄本案論罪科刑法條全文：
家庭暴力防治法第61條
違反法院依第14條第1項、第16條第3項所為之下列裁定者，為本
法所稱違反保護令罪，處3年以下有期徒刑、拘役或科或併科新
臺幣10萬元以下罰金：
一、禁止實施家庭暴力。
二、禁止騷擾、接觸、跟蹤、通話、通信或其他非必要之聯絡行
    為。
三、遷出住居所。
四、遠離住居所、工作場所、學校或其他特定場所。
五、完成加害人處遇計畫。

司法院資訊處製作；財團法人民間司法改革基金會備份。
